臺灣臺北地方法院刑事判決　　　　　　　　　　　　　九十年度交易字第一六號
　　公　訴　人　臺灣臺北地方法院檢察署檢察官
　　被　　　告　甲○○
右列被告因業務過失傷害案件，經檢察官提起公訴（八十九年度偵字第一六一八四號
），本院判決如左：
    主      文
甲○○從事業務之人，因業務上之過失傷害人，處有期徒刑參月，如易科罰金，以參
佰元折算壹日。
    事      實
一、甲○○係計程車司機，為從事駕駛業務之人，於民國八十九年一月二十日下午七
    時許，駕駛車號Ｄ六─二二九號營業用小客車，沿台北市民權大橋東向西外側快
    車道方向行駛，本應注意汽車在雙向四車道行駛時，變換車道應注意安全距離，
    且在超過四車道之道路，應依道路交通標線之指示行駛，而按當時情形，並無不
    能注意之情事，竟疏未注意，駛至與同市○○區○○街交岔路口前之下橋附近路
    段，因欲超車，未注意安全距離即貿然變換車道，駛入機車專用道，致沿同向機
    車專用道行駛，由丙○○所駕駛車號ＤＯＴ─二九八號輕機車，猝不及防，遭其
    擠壓，碰撞車道旁人行道之水泥邊緣，致失去重心，人車倒地，丙○○因此受有
    左肘脫臼及橈骨頭骨折等傷害。嗣現場另一不知名之機車騎士見狀攔下甲○○所
    駕駛之營業用小客車，甲○○始將丙○○送醫急救。
二、案經丙○○訴由台北市政府警察局松山分局報告台灣台北地方法院檢察署檢察官
    偵查起訴。
    理      由
一、訊之被告甲○○固坦承於右開時、地駕駛營業自小客車經過前開肇事地點，及將
    告訴人載往醫院救治等情，惟矢口否認有違規而致發生車禍之事實，辯稱：車禍
    地點汽車可以變換至外側車道，伊當時要變換到外側車道時特別看了照後鏡，判
    斷與後方機車保持安全距離才轉入外側車道，駛入外車道一段距離後始聽見後面
    機車之撞擊聲，伊基於助人好意才將傷者送醫，並未撞到告訴人丙○○云云。經
    查：（一）、右揭犯罪事實，業據告訴人丙○○指訴綦詳，復有證人即現場處理
    員警乙○○證述可稽，並有道路交通事故調查報告表、道路交通事故調查表各欄
    項目明細內容、交通事故談話紀錄表、台北市政府警察局交通警察大隊交通事故
    研判表、照片等件附卷可資佐證。且告訴人因本件車禍受傷，亦有國立台灣大學
    醫學院附設醫院、長庚紀念醫院診斷證明書等在卷可憑。（二）、被告於本件事
    發當日供稱：事發當時有一機車騎士騎到伊右前車門，告訴伊車子撞到人（見交
    通事故談話紀錄表）等語，核與告訴人所指訴因被告肇事後續往前開，其前方之
    機車騎士見狀將其攔下，被告始回現場相符（見本院九十一年二月四日訊問筆錄
    第四頁）。足見，被告確因另一機車駕駛人告知肇事，始停車並將告訴人送往醫
    院，應堪認定。至其於審判中改稱：「（問：當時誰請你把張載到長庚醫院？）
    我後視鏡看有一台機車的那台機車騎士告訴我的，他跟我說倒地的這位機車騎士
    是撞到他的機車倒地的等語。」（見本院九十一年二月四日訊問筆錄第三頁）；
    「（你讓肇事機車騎士離開現場，你幫他處理善後？）是張小姐撞到人家，我覺
    得那人也沒錯，所以我就幫他處理等語」，惟衡諸肇事之初責任歸屬尚未明暸，
    而被告於事發當時既已自承明知肇事者何人，則以被告身為職業駕駛人之判斷，
    當無在已知肇事者即為該告知車禍之機車騎士後，卻未要求肇事者同往醫院處理
    ，復未留下任何可供聯繫資料，而任令肇事者離去，並代為處理車禍善後之理，
    況告訴人與該機車騎士均與被告素不相識，衡情應無一致誣攀被告之理，是告訴
    人指述係因被告未保持安全距離，突然轉入外側機車道，致其不及反應而受有傷
    害等情，所為指訴應屬有據。復與證人即車禍處理員警乙○○結證稱：「我們是
    到達醫院後根據告訴人轉述，聯絡被告過來，被告有跟我們承認有與告訴人發生
    車禍等情。」相符（見本院九十一年三月四日訊問筆錄第三頁），綜上，堪認被
    告所辯，礙難採信。（三）、按汽車在雙向四車道行駛時，變換車道應注意安全
    距離；且在超過四車道之道路，應依道路交通標線之指示行駛。道路交通安全規
    則第九十八條第一項第六款、同條第三項定有明文。被告駕車自應注意上述道路
    交通安全規定，且依當時天候晴、夜間有照明、路面乾燥無缺陷之路況（參道路
    交通事故調查報告表、道路交通事故調查表各欄項目明細內容），又無不能注意
    之情形，竟疏不注意為之，變換車道未注意安全距離，以致肇事，致人受傷，被
    告應有過失，而台北市車輛行車事故鑑定委員會鑑定意見，亦同此認定，有該委
    員會北鑑審字第八九六０三二七０００號函附鑑定意見書在卷可參，本件車禍係
    由於被告過失所致，應堪認定。（四）、告訴人丙○○因本件事故受有前開傷害
    ，有記載其受有前開傷害之國立台灣大學醫學院附設醫院、長庚紀念醫院出具之
    診斷證明書各一紙附卷可稽，丙○○所受傷害與被告之過失行為間有相當因果關
    係，亦堪認定。綜上所述，被告確有在前揭時地駕駛汽車違反道路交通安全規則
    第九十八條第一項第六款、同條第三項之規定，因而肇事致丙○○受傷之過失行
    為，其雖以前揭情詞置辯，尚難認為可採，本件事證明確，被告犯行堪以認定。
    至被告於肇事後，經不知名之機車騎士告以肇事，即迅回現場，並將告訴人送醫
    急救，尚未置告訴人於不顧，是其所為尚與肇事逃逸之構成要件有間，併此敘明
    。
二、核被告甲○○所為，係犯刑法第二百八十四條第二項前段之業務過失傷害罪。爰
    審酌被告就本件事故之過失程度、告訴人所受之傷害、肇事後之態度及其他一切
    情狀，量處被告如主文所示之刑。至刑法第四十一條於被告行為後法律修正（九
    十年一月四日修正，同年月十日公佈施行，同年月十二日生效），比較新舊法，
    ，自應適用修正後第四十一條第一項前段，諭知易科罰金之折算標準，以示懲儆
    。
據上論斷，應依刑事訴訟法第二百九十九條第一項前段，刑法第二條第一項前段、第
二百八十四條第二項前段、第四十一條第一項前段，罰金罰鍰提高標準條例第一條前
段、第二條，判決如主文。
本案經檢察官丁○○到庭執行職務。
中      華      民      國      九十一      年    四    月      十五    日
                                      臺灣臺北地方法院交通法庭
                                          法  官  劉  嶽  承
右正本證明與原本無異。
如不服本判決，應於判決送達後十日內向本院提出上訴狀(應抄附繕本)。告訴人
或被害人如對於本判決不服者，應具備理由請求檢察官上訴，其上訴期間之計算
係以檢察官收受判決正本之日期為準。
                                          書記官  江  虹  儀
中      華      民      國      九十一     年     四    月      十五    日
附錄本案論罪科刑法條全文：
刑法第二百八十四條第二項：
從事業務之人，因業務上之過失傷害人者，處一年以下有期徒刑、拘役或一千元以下
罰金。致重傷者，處三年以下有期徒刑、拘役或二千元以下罰金。
